【裁判字號】    90,上訴,1993
【裁判日期】    900731
【裁判案由】    違反藥事法
【裁判全文】
臺灣高等法院刑事判決                            九十年度上訴字第一九九三號
    上  訴  人  臺灣宜蘭地方法院檢察署檢察官
    被      告  甲○○
    選任辯護人  曾威龍
右上訴人因被告違反藥事法案件，不服臺灣宜蘭地方法院九十年度訴字第一一六號，
中華民國九十年五月十五日第一審判決（起訴案號：臺灣宜蘭地方法院檢察署九十年
度偵字第三十一號），提起上訴，本院判決如左：
    主      文
上訴駁回。
    事      實
一、甲○○於民國六十四年七月三日即取得藥劑生證書，經營設於宜蘭縣蘇澳鎮○○
    路四七號「正蘇西藥局」二十餘年，應注意所販售之藥物，是否為未經核准擅自
    製造，或係所含有效成分之名稱與核准不符之藥物，且依其智識及能力並無不能
    注意之情形。八十八年十月十八日，自稱「高泰和藥鋪」業務員「楊天宏」（真
    實姓名、年籍資料均不詳）前往其經營藥局出售攙入「Ｈｙｄｒｏｃｈｌｏｒｔ
    ｈｉａｚｉｄｅ，Ｃａｆｆｅｉｎｅ，Ｉｎｄｏｍｅｔｈａｃｉｎ及Ｔｈｉａｍ
    ｉｎｅ」等西藥成分之「風濕痠痛丸」，甲○○竟未盡其查證義務再向高泰和藥
    鋪查詢，率以新臺幣（下同）一千元購入「風濕痠痛丸」一斤，再於八十九年八
    月二十五日將「風濕痠痛丸」售予黃盈璋。嗣經黃盈璋向宜蘭縣衛生局消費者服
    務中心檢舉，經該局前往查驗時，當場檢示該「風濕痠痛丸」並未標示許可字號
    、製造廠名及地址、批號、有效期限、品名，再將右開藥丸送行政院衛生署食品
    檢驗局檢驗結果，該藥丸係攙入「Ｈｙｄｒｏｃｈｌｏｒｔｈｉａｚｉｄｅ，Ｃ
    ａｆｆｅｉｎｅ，Ｉｎｄｏｍｅｔｈａｃｉｎ及Ｔｈｉａｍｉｎｅ」等西藥成分
    之偽藥而查獲，並扣得上「風濕痠痛丸」一包。
二、案經宜蘭縣衛生局函送臺灣宜蘭地方法院檢察署檢察官偵查起訴。
    理      由
一、右揭事實，迭據被告於宜蘭縣衛生局訪查、偵查、原審及本院調查審理時供認不
    諱，復有「高泰和藥舖業務員楊天宏」名片、估價單在卷可憑。又扣案「風濕痠
    痛丸」一包，經送行政院衛生署食品檢驗局檢驗結果，係攙入「Ｈｙｄｒｏｃｈ
    ｌｏｒｔｈｉａｚｉｄｅ，Ｃａｆｆｅｉｎｅ，Ｉｎｄｏｍｅｔｈａｃｉｎ及Ｔ
    ｈｉａｍｉｎｅ」等西藥成分之偽藥，有該局八十九年十月六日藥檢壹字第八九
    一三二一五號函致之檢驗成績書等各一份在卷足稽，自足以證明被告確有販賣右
    揭偽藥「風濕痠痛丸」之行為。再查，被告經營「正蘇西藥局」二十餘年，以其
    經驗、智識及能力，均應知悉藥物與一般商品不同，本應謹慎注意所販售之藥物
    ，是否為未經核准，擅自製造，或係所含有效成分之名稱與核准不符之藥物，詎
    猶不知謹慎盡其注意義務，竟疏未注意而逕將未經查證之藥丸售予客戶，是其行
    為時所具過失情節，至屬灼然。
二、核被告因過失而販賣偽藥「風濕痠痛丸」之所為，係犯藥事法第八十三條第三項
    之因過失不知為偽藥而販賣罪。公訴人雖以：(一)被告甲○○所稱「楊天宏」之人
    ，雖有名片一張，但並無年籍、住所及相關資料可供查證，且名片上所載之「高
    泰和藥舖，舖址：臺南市○○路六一八號、住址臺南市○○路二七號，電話：0
    00000000號」等資料，經函請臺南市衛生局查證後，得悉設於臺南市○
    ○路六一八號高泰和藥舖，並未僱用名為「楊天宏」之人，亦未直接銷售產品予
    被告。又「臺南市○○路二七號」係空地，「電話：000000000號」亦
    無人接聽，此見卷附臺南市衛生局八十九年十一月二十三日南市衛藥字第八九二
    一八六三號函、臺南市衛生局八十九年十二月八日南市衛藥字第八九二三五六０
    號函、臺南市衛生局藥商「高泰和藥舖」八十九年十一月二十一日抽查紀錄表等
    自明，堪認被告所辯均屬空言，要難採憑；(二)被告提出記載「品名：風濕痠痛丸
    ；數量：一斤；單價：一千元；日期：八十八年十月十八日；蘇西台照」之估價
    單一紙，其上並無「銷售人」之記載。從而，被告究否確係向名為「楊天宏」之
    人購買，即非無疑。況高泰和藥舖所販售之「通用痛風丸」外觀為褐色，氣味亦
    與被告販售之黑色藥丸有所不同，此有臺南市衛生局藥商高泰和藥舖八十九年十
    一月二十一日抽查紀錄表存卷足參，是被告所售出之黑色藥丸，應非係購自高泰
    和藥鋪甚明；(三)觀之檢舉人黃盈璋所提供及宜蘭縣衛生局查訪並扣得之藥丸一包
    ，均無標示許可字號、製造廠名及地址、批號、有效期限、品名等應記載事項之
    事實，有宜蘭縣衛生局八十九年十二月二十七日八九衛四字第０九七號函附卷暨
    該藥丸一包扣案可證。而該藥丸經送行政院衛生署食品檢驗局檢驗結果，該藥品
    係攙入「Ｈｙｄｒｏｃｈｌｏｒｔｈｉａｚｉｄｅ，Ｃａｆｆｅｉｎｅ，Ｉｎｄ
    ｏｍｅｔｈａｃｉｎ及Ｔｈｉａｍｉｎｅ」等西藥成分等情，復有該局八十九年
    十月六日藥檢一字第八九一三二一五號檢驗成績書一份在卷可稽，是被告售出之
    扣案藥丸，應可認定係屬「未經核准，擅自製造」之偽藥。執此，以被告本身經
    營藥房二十餘載之經驗及智識，當可憑該藥丸欠缺許可字號、製造廠名、地址、
    批號、有效期限、品名等記載，及該藥丸之外觀、氣味予以辨識係屬偽藥，是被
    告所辯：因一時不察方購入偽藥等語，顯不可採，認被告甲○○係犯藥事法第八
    十三條第一項之罪嫌。然查：(一)本件係因檢舉人黃盈璋向宜蘭縣衛生局消費者服
    務中心檢舉，由宜蘭縣衛生局派員前往被告經營之「正蘇西藥局」查訪檢示始獲
    悉上情。惟訊據證人即到場調查之宜蘭縣衛生局第四課人員陳色珠，其於原審到
    庭具結證稱：至「正蘇西藥局」調查時，並未會同警方人員併同前往，亦未事先
    向臺灣宜蘭地方法院檢察署檢察官請領搜索票，其在告知甲○○查訪之目的及範
    圍後，甲○○隨即取出「風濕痠痛丸」供查驗，並提出「楊天宏」之名片表示該
    藥丸之來源。又其向甲○○告知有消費者服用此藥丸感到不適時，甲○○十分訝
    異，馬上提供所有與該項藥丸來源有關之所有資料等語。經查，宜蘭縣衛生局查
    驗人員前往訪查時，僅係基於行政上藥品管理之督導地位為之，苟未會同警方人
    員或已取得檢察官核發之搜索票，本身並無強制搜索「正蘇西藥局」之權限。職
    是之故，被告倘已明知所販售之「風濕痠痛丸」係屬偽藥，在宜蘭縣衛生局人員
    到場執行行政督導範疇之查驗工作時，當可先予否認，再伺機銷毀該偽藥，而無
    庸當場提出檢舉人所指之藥丸俾供檢驗，是依上述被告接受宜蘭縣衛生局調查人
    員查驗之舉措及反應，衡以論理法則，實堪認定被告主觀上並非明知所購入之藥
    丸係屬偽藥。次查，被告提出之「楊天宏」名片一紙，雖經函請臺南市衛生局調
    查後，並非受雇於高泰和藥鋪之業務員，且名片所載之地址、電話亦屬捏造之資
    料，然若被告若主觀上業已明知「風濕痠痛丸」係屬偽藥，仍無預行捏造「楊天
    宏」之姓名、地址、電話等資料並印製名片一紙，俾供事發遭調查予以搪塞之用
    之理。綜據理由，公訴人所引證據均不足以援為認定被告於販入時對於右揭藥物
    屬於偽藥具有明知之依據，此外，復無其他補強證據足為公訴意旨所指之被告故
    意犯罪行為之佐證，公訴人認被告所為係犯藥事法第八十三條第一項明知為偽藥
    而販賣罪，容有未洽，然因起訴基本社會事實同一，起訴法條應予變更。
三、原審法院經審理結果，認被告犯罪事證明確，援引藥事法第八十三條第三項、第
    一項、刑法第十一條前段、第四十一條第一項前段、罰金罰鍰提高標準條例第二
    條規定，經審酌被告販售偽藥對民眾之身體健康實存有潛在之鉅大影響，情節並
    非輕微，惟念其過失程度尚淺，亦未造成嚴重損害，犯後坦承犯行，到庭態度良
    好及犯罪之動機，目的，手段、素行等一切情狀，判處被告有期徒刑二月，並諭
    知易科罰金之折算標準，再以被告甲○○前未曾受有期徒刑以上之刑之宣告，有
    臺灣高等法院檢察署刑案紀錄簡覆表及本院被告全國前案紀錄表各一份在卷可考
    ，是因一時失慮，偶罹刑典，信其經此偵審程序及科刑之判決，應能知所警惕而
    無再犯之虞，認對其宣告之刑，以暫不執行為適當，併予宣告緩刑二年，用啟自
    新，並敘明扣案「風濕痠痛丸」一包，係被告所有並供犯罪所用之物，業據其坦
    陳在卷，依刑法第三十八條第一項第二款併予宣告沒收，經核原審判決認事用法
    均無不當或違法，量刑亦屬妥適，公訴人徒以本件查獲之藥丸未標示許可字號、
    製造廠名及地址批號、有效期限、品名等事項，被告經營藥局二十餘年，販賣藥
    物之經驗豐富，從外觀上，即可輕易辨識該藥丸為偽藥，被告所為因一時不察而
    販賣之辯解並不足採，指摘原審判決不當而提起上訴，為無理由，應予駁回。
據上論斷，應依刑事訴訟法第三百六十八條判決如主文。
本案經檢察官張啟彬到庭執行職務
中    華    民    國       九十       年      七      月     三十一     日
                            臺灣高等法院刑事第二十五庭
                                審判長法  官  許  國  宏
                                      法  官  洪  光  燦
                                      法  官  林  勤  純
右正本證明與原本無異。
檢察官如不服本判決應於收受送達後十日內向本院提出上訴書，未附理由時應於提起
上訴後十日內向本院補具上訴理由書（均應按被告人數提出繕本）。
被告不得上訴。
                                      書記官  葉  瑩  庭
中    華    民    國       九十       年      七      月      三十一    日
附錄本案論罪科刑法條全文
藥事法第八十三條第三項
因過失犯第一項之罪者，處一年以下有期徒刑、拘役或新台幣十萬元以下罰金。


司法院資訊處製作；財團法人民間司法改革基金會備份。
